【裁判字號】    88,訴,1358
【裁判日期】    890216
【裁判案由】    偽造文書
【裁判全文】
臺灣臺中地方法院刑事判決                        八十八年度訴字第一三五八號
    公  訴  人  臺灣臺中地方法院檢察署檢察官
    被      告  甲○○
右列被告因偽造文書案件，經檢察官提起公訴（八十八年度偵字第七六一七號），本
院判決如左：
    主  文
甲○○共同行使偽造公文書，足以生損害於公眾及他人，累犯，處有期徒刑拾月。如
附表一所示之文件、如附表二所示印章肆枚，均沒收。
    事  實
一、甲○○於民國八十一年間因施用毒品案件，經台灣台北地方法院判處有期徒刑三
    年二月，於八十五年七月十七日執行完畢，猶不知悔改，竟因需款孔急，於八十
    七年六、七月間某日，依中國時報刊登之「收購個人銀行信用、電話00000
    00000」廣告，與一自稱「徐代書」之不詳姓名年籍成年人聯繫，渠二人均
    明知甲○○並未符合寶島商業銀行（下稱寶島銀行）之「新不求人」免擔保消費
    性小額貸款之貸款資格，仍以犯意聯絡，共同意圖為自己不法之所有，由甲○○
    先交付新台幣（下同）三千元，俟將來再交付所取得貸款之百分五十作為委託申
    辦貸款之佣金，並交付國民身分證、戶籍謄本等資料，該自稱「徐代書」之人即
    偽造記載甲○○擔任馨暐企業有限公司（下稱馨暐公司）業務部主任、屬私文書
    之名片一份，並偽刻如附表二編號一、二所示印章而蓋用以偽造各該印文，偽造
    其上記載扣繳單位馨暐公司、扣繳義務人黃明杰、給付淨額六十萬八千三百二十
    八元之屬私文書之八十六年度各類所得扣繳暨免扣繳憑單一份，及偽刻如附表二
    編號三、四所示印章亦蓋用以偽造各該印文，偽造記載甲○○八十六年所得總額
    六十一萬二千元、編號00000000號（該編號實際納稅人為江振峰）、註明「查無
    違欠」而屬公文書之財政部台北市國稅局中北稽徵所「八十六年度綜合所得稅稅
    額證明書」一份，再於同年七月間寶島銀行承辦放款人員乙○○前往台北市○○
    ○路○段二十三號三樓徵信時，甲○○即佯稱在該處之馨暐公司工作並出示前述
    名片以取信乙○○，復由該自稱「徐代書」之人持交上揭扣繳憑單（私文書）、
    記載查無違欠之稅額證明書（公文書）與乙○○而行使之，以此方式詐稱欲申辦
    免擔保消費性小額貸款之方式施用詐術，使寶島銀行承辦人員乙○○誤認該資料
    為真正，均足以生損害於馨暐公司（代表人黃明杰）、寶島銀行及財政部台北市
    國稅局課稅業務資料管理之正確性。嗣因寶島銀行承辦人員向財政部台北市國稅
    局查詢，發覺前述扣繳憑單、納稅證明書等資料內容虛偽不實而不予貸款，甲○
    ○始未得逞，甲○○隨即於犯罪未發覺前之八十七年八月二十六日，由財政部台
    北市國稅局人員陪同前往法務部調查局台北縣調查站自首而接受裁判。
二、案經財政部國稅局政風室移送台灣台北地方法院檢察署簽請台灣高等法院檢察署
    核轉台灣台中地方法院檢察署檢察官偵查起訴。
    理  由
一、訊據被告甲○○對於右揭與自稱「徐代書」之人共謀持如附表一所示不實文件向
    寶島銀行詐借貸款之事實均坦承不諱，核與證人即寶島銀行承辦人乙○○證述情
    形相符，就該扣繳憑單、納稅證明書虛偽不實一事，亦經證人即該稅額證明書實
    際納稅人江振峰證稱無訛，並有財政部台北市國稅局政風室八十七年八月二十八
    日（八七）財北國稅政字第八七七五三號函文一份供參；被告雖復稱：該虛偽不
    實之納稅證明書、扣繳憑單均由自稱「徐代書」之人持交銀行承辦人，對徐代書
    偽造上述公文書、私文書之行為不知情云云，然被告於偵查中已明確供稱：伊當
    時以駕駛計程車為業，並未於馨暐公司任職，寶島銀行承辦人乙○○徵信後，曾
    通知需要查驗伊所無之扣繳憑單、納稅證明書，伊告知徐代書後，徐代書稱會幫
    伊弄該文件，後來徐代書又要求做前開文件尚需資料費一萬五千元，並出示扣繳
    憑單、納稅證明書影本且稱手續已辦好，伊則以尚未取得貸款而拒絕給付該筆資
    料費等情，被告亦不否認曾取得該紙扣繳憑單影本，則被告於申請貸款過程即知
    悉尚須取具扣繳憑單、納稅證明書，其明知自己並無上開文件，自稱「徐代書」
    之人卻表示將為其處理，事後並告知已辦理完畢，被告對上開交付銀行之扣繳憑
    單、納稅證明書，必屬偽造一節，即難諉為不知，縱使非由被告本人交付該文件
    ，僅屬其與自稱「徐代書」之人間就犯行實施如何分擔之問題，仍難謂被告對此
    偽造扣繳憑單、納稅證明書並加以行使之行為，未與自稱「徐代書」之人有何犯
    意聯絡；被告所辯，尚無可採。此外，復有之前述記載被告擔任馨暐公司業務部
    主任之名片影本一紙、各類所得扣繳憑單暨免扣繳憑單、財政部台北市國稅局中
    北稽徵所「八十六年度綜合所得稅稅額證明書」、報紙分類廣告剪報影本等附卷
    可稽。本案事證已臻明確，被告犯行應堪認定。
二、按前述偽造之扣繳憑單，係表明納稅義務人所得金額、扣繳金額若干等，與記載
    其為馨暐公司業務部主任之名片，性質上均為私文書，另偽造之納稅證明書內容
    雖由納稅義務人自行填寫而屬私文書，然其上已加註關於「尚無違欠」之記載，
    雖係以戳記方式為之，仍係表示一定用意而屬文書性質，且為稅捐機關基於職務
    上關係加以認證表明確已依法繳納之意，仍應屬公文書，被告偽造上開公、私文
    書並加以行使，作為詐借貸款之方法，核係犯刑法第二百十六條、第二百十條、
    第二百十一條之行使偽造私文書（扣繳憑單、名片）、行使偽造公文書罪（納稅
    證明書）、第三百三十九條第三項、第一項之詐欺取財未遂罪。被告與該自稱「
    徐代書」之成年人間，就前揭犯行，均有犯意聯絡、行為分擔，為共同正犯。又
    公印係指印信條例所規定之國璽、永久性機關所用之印、關防、機關首長所用之
    職章、圖記等，被告於上開納稅證明書上偽造如附表二編號三、四所示印章、印
    文均非屬公印性質者，公訴人於起訴事實認者屬偽造公印文之行為，容有誤會。
    其偽造如附表所示私印章、印文之行為，分別屬前述偽造私文書（扣繳憑單）、
    偽造公文書（納稅證明書）之部分行為，又偽造公、私文書（納稅證明書、扣繳
    憑單、名片）之低度行為，應各為行使之高度行為所吸收，均不另論罪。被告以
    一行使行為同時出示上開偽造私文書（名片、扣繳憑單）、偽造公文書（納稅證
    明書），侵犯數法益，為想像競合犯，應從一重之行使偽造公文書罪處斷。其所
    犯行使偽造公文書、詐欺取財未遂二罪間，有方法與目的之牽連關係，應從一重
    之行使偽造公文書罪處斷。公訴意旨雖未論及被告上開行使偽造屬私文書之名片
    及詐欺取財未遂犯行，惟如前述，此與其餘論罪科刑部分有裁判上一罪關係，本
    院自得併與審理。又被告前曾於八十一年間因施用毒品案件，經台灣台北地方法
    院判處有期徒刑三年二月，於八十五年七月十七日執行完畢，有本院被告全國前
    案紀錄表一份可按，其於五年以內再犯本件有期徒刑以上之罪，為累犯，應依刑
    法第四十七條規定加重其刑。再被告於有犯罪追訴搜查權之機關發覺犯罪前，即
    由財政部台北市國稅局人員陪同向法務部調查局台北縣調查站自首而接受裁判，
    有該調查站及財政部台北市國稅局函文各一份在卷足憑，應依刑法第六十二條前
    段規定，減輕其刑，並先加後減之。爰審酌被告係因急需用錢，一時失慮而犯本
    案之罪，偽造公文書、私文書並行使之行為主要均由自稱「徐代書」之人所為，
    實際上亦未詐得貸款，所生損害非嚴重，且被告犯後並積極協助追查該自稱「徐
    代書」之人，犯後態度甚佳，及其犯罪手段等一切情狀，量處如主文所示之刑。
    另前述如附表一偽造之名片、扣繳憑單、納稅證明書係被告所有，且供其犯罪所
    用之物，業據被告供明無訛，應依刑法第三十八條第一項第二款規定沒收之，如
    附表二所示印章四枚雖未扣案，但無積極證據證明業已滅失，仍應依刑法第二百
    十九條規定宣告沒收；至於如附表二所示印文四枚已附隨於上開宣告沒收之扣繳
    憑單、納稅證明書上，即毋庸另為沒收之宣告，附此敘明。
據上論斷，應依刑事訴訟法第二百九十九條第一項前段，刑法第二十八條、第二百十
六條、第二百十條、第二百十一條、第三百三十九條第三項、第一項、第五十五條、
第四十七條、第六十二條前段、第三十八條第一項第二款、第二百十九條，罰金罰鍰
提高標準條例第一條前段，判決如主文。
中      華      民      國    八十九    年      二      月     十六     日
                                    台灣台中地方法院刑事第一庭
                                        法  官  林  麗  真
右正本證明與原本無異。
如不服本判決，應於送達後十日內向本院提出上訴狀 （須附繕本） ，上訴於台灣高
等法院台中分院。
                                        書記官
中      華      民      國      八十九      年      二    月    十七    日
刑法第三百三十九條第三項、第一項
意圖為自己或第三人不法之所有，以詐術使人將本人或第三人之物交付者，處五年以
下有期徒刑、拘役或科或併科一千元以下罰金。
以前項方法得財產上不法之利益或使第三人得之者，亦同。
前二項之未遂犯罰之。
附表一：
一、記載甲○○擔任馨暐企業有限公司業務部主任之名片一紙。
二、記載扣繳單位馨暐公司、扣繳義務人黃明杰、給付淨額六十萬八千三百二十八元
    之八十六年度各類所得扣繳暨免扣繳憑單一份。
三、偽造記載甲○○八十六年所得總額六十一萬二千元、編號00000000號（該編號實
    際納稅人為江振峰）、註明「查無違欠」之財政部台北市國稅局中北稽徵所「八
    十六年度綜合所得稅稅額證明書」一份。
附表二：
┌───┬─────────────┬────┬─────────────
│編  號│偽造印章及印文名稱        │數    量│     印文所在位置
├───┼─────────────┼────┼─────────────
│一    │馨暐企業有限公司          │印文一枚│該公司八十六年度扣繳憑單扣
│      │                          │        │繳單位及扣繳義務人蓋章欄
│      │                          │印章一枚│
├───┼─────────────┼────┼─────────────
│二    │黃明杰                    │印文一枚│同編號一
│      │                          │        │
│      │                          │印章一枚│
├───┼─────────────┼────┼─────────────
│三    │財政部台北市國稅局中北稽徵│印文一枚│甲○○八十六年度綜合所得稅
│      │所服務股（圓戳章，屬私印文│        │稅額證明書核發單位欄
│      │）                        │印章一枚│
│      │                          │        │
├───┼─────────────┼────┼─────────────
│四    │「助理員許美麗」（職名章，│印文一枚│同編號三證明書承辦人欄
│      │屬私印文）                │        │
│      │                          │印章一枚│
└───┴─────────────┴────┴─────────────


司法院資訊處製作；財團法人民間司法改革基金會備份。
